臺灣高等法院臺中分院民事判決　九十年度再字第二七號
　　　再審原告　　名有建設開發有限公司
　　　法定代理人　甲○○
　　　再審被告　　乙○○
右當事人間清償債務事件，上訴人對於中華民國八十九年十二月五日本院八十九年重
上字第五七號第二審判決提起再審，本院判決如左：
      主      文
再審之訴駁回。
再審訴訟費用由再審原告負擔。
      事實及理由
一、(甲)再審原告聲明：求為判決
      (一)本院八十九年度重上字第五七號確定判決應准予再審。
      (二)本院八十九年度重上字第五七號判決關於不利於再審原告及該部分之假執行
        均應廢棄。
      (三)前開廢棄部分再審被告在八十九年度重上字第五十七號民事事件之請求應予
        駁回。
      (四)再審之訴訟費用由再審被告負擔。
    (乙)再審被告聲明：求為判決
      (一)再審之訴駁回。
      (二)再審訴訟費用由再審原告負擔。
二、再審原告主張：本院八十九重上字第五七號確定判決，認再審原告交屋時間為八
    十五年五月三十一日，惟交屋時間應為八十五年十一月，置兩造合約書第九條於
    不顧，原確定判決就此未加論述，再審原告自得執此為再審理由；又依合約書第
    八條約定，再審被告於結構体完成時，將土地過戶百分之三十，於使用執照取得
    時過戶百分之四十，但乙○○遲至八十七年三月十二日始辦理土地移轉，故就乙
    ○○之請求主張同時履行抗辯，再審原告不負遲延責任；另再審被告對再審原告
    主張為承攬，即應適用承攬相關之法律規定處理，乃原確定判決竟謂再審被告未
    逾時效規定，有違背法令之情事；且本件工程開工日期應係八十五年三月二十二
    日，惟原判決仍認定開工日期為八十三年一月一日，顯係違背建築法第二十五條
    之規定，亦有違背法令之情事；爰依民事訴訟法第四百九十六條第一項第一款、
    第十三款規定，就本院八十九年度重上字第五七號判決提起再審之訴，求為將本
    院上開八十九年度上字第五七號判決廢棄，並將再審被告第一審之訴駁回之判決
    。
三、再審被告則以：兩造於八十一年六月十九日訂立合建房屋契約書，再審原告所為
    主張，其在前訴訟程序中業已提出，且經兩造就此爭點，互為攻防與辯論，復經
    第一、二審法院斟酌，認依兩造合建契約第九條之約定，應於八十三年一月一日
    動工後二年內即八十四年十二月三十一日前申領得使用執照，再於領取使用執照
    後五個月內交屋，故再審原告至遲應於八十五年五月三十一日前交屋，並載明於
    判決，可見上開合建契約書第九條，顯非未經斟酌之證物，與再審要件不合。再
    審原告在再審聲請狀內所載第四項、第五項、第六項、及第七項之再審事由，皆
    係以鈞院原確定判決有違背法令之情形，認其適用法規顯有錯誤，具有民事訴訟
    法第四百九十六條第一項第一款之再審理由云云，惟上開各項事由，業經再審原
    告於前訴訟程序上訴第三審法院時，已依上訴主張其事由，經最高法院以：「上
    訴人（即本件再審原告）對第二審判決（即本件原確定判決）提起上訴，雖以該
    判決違背法令為由，惟核其上訴理由狀所載內容，無非仍就原審取捨證據、認定
    事實及解釋契約之職權行使，指摘其為不當，並就原審已論斷者，泛言未為論斷
    ，而未具體說明其有何不適用法規及適用法規不當之情形，並揭示該法規之條項
    或其內容，及合於民事訴訟法第四百六十九條所列各款之事實，難認對該判決之
    如何違背法令已有具體之指摘，」認其上訴為不合法，而裁定駁回。再審原告自
    不得根據前開各項事由提起再審之訴，原確定判決當然無適用法規顯有錯誤之再
    審原因。本件再審為無理由等語，資為抗辯。
四、按民事訴訟法第四百九十六條第一項第一款所謂適用法規顯有錯誤，係指確定判
    決所適用法規顯然不合於法律規定，或與司法院現尚有效及大法官會議解釋，或
    最高法院尚有效之判例顯然違反者而言（最高法院六十年台再字第一七０號判例
    參照）。又所謂適用法規顯有錯誤者，不包括漏未斟酌證據及認定事實錯誤之情
    且同條項第十三款，所謂當事人發見未經斟酌之證物形在內（最高法院六十三年
    度台上字第八八０號判例參照）。或得使用該證物，係指在前訴訟程序不知有該
    證物，現始知之，或雖知有此而不能使用，現始得使用者而言；再，民事訴訟法
    同條第一項第一款所謂適用法規顯有錯誤，應以確定判決違背法規或現存判例解
    釋為限，最高法院著有三十二年上字第一二四七號、五十七年台上字第一○九一
    號判例，可供參照。又當事人已依上訴主張其事由，或知其事由而不為主張者，
    不得提起再審之訴，亦為民事訴訟法同條第一項但書所明定。經查：
  (一)再審原告以：「兩造合約書第九條約定『甲方應於立約後一個月完成建築設計圖
    供乙方審視，經乙方認可後即向建管機關申請建築許可，於建築執照核發後三個
    月內動工興建。自動工日起貳年半領取使用執照，於領取使用執照後五個月內，
    甲方應將乙方分得之房屋全部完成點交乙方。』嗣又經雙方確認『本合約所謂開
    工日，是為中華民國八十三年一月一日，並自開工日起二年內要申領使用執照完
    工。』於前則稱領取使用執照，而後則稱申領使用執照，但可確定者則為開工日
    為八十三年一月一日。換言之，後註之變更條款，謹確定開工日期，惟僅稱二年
    內申領使用執照，是有關使用執照之申領及交屋之期限應依契約書第九條之規定
    計算，是依此推算八十三年一月一日開工，二年半領取使用執照，則領取使用執
    照之時間應為八十五年六月，而交屋時間應再加五個月，是交屋時間應為八十五
    年十一月，原判決竟認交屋時間為八十五年五月三十一日以前，顯然置上開契約
    書第九條之條款於不顧，認民事訴訟法第四百九十六條第一項第十三款再審之原
    因云云，惟兩造於八十一年六月十九日訂立合建房屋契約書，再審原告所為上開
    主張，其在前訴訟程序中業已提出，且經兩造就此爭點，互為攻防與辯論，復經
　　原審及本院前審斟酌，認依兩造合建契約第九條之約定，應於八十三年一月一日
　　動工後二年內即八十四年十二月三十一日前申領得使用執照，再於領取使用執照
　　後五個月內交屋，故再審原告至遲應於八十五年五月三十一日前交屋，並載明於
　　判決（見卷附台中地方法院八十八年度重訴字第八四六號判決理由四、本院八十
　　九年度重上字第五七號判決理由四），可見上開合建契約書第九條，顯非未經斟
　　酌之證物，自與再審要件不合。
  (二)兩造間之合建房屋契約書，係由再審被告提供土地，再審原告出資建造房屋，雙
    方依契約所訂分得房屋及所屬基地。再審被告分得之房屋，係以其名義申請建造
    執照，房屋建築完成，亦以其名義領取使用執照，辦理建物第一次登記。就再審
    被告分得之部分而言，固堪認該房屋之原始所有人為其自己，其與再審原告公司
    間就此部分之關係則為承攬契約。惟就基地部分，再審原告分得之土地，係將再
    審被告應給付之報酬充作再審原告買受分歸其取得部分房屋基地之價金，其性質
    應為買賣與承攬之混合契約。再審原告就本件合建契約之性質，認係單純之承攬
    契約，即非可採。況承攬人之再審原告其報酬請求權即分得土地移轉登記請求權
    ，應適用民法買賣契約之規定，適用民法第一百二十五條之十五年時效規定，不
    適用民法第一百二十七條第七款承攬人之報酬短期時效適用之餘地（最高法院八
    十六年度台上字第二六三七號裁判參照），如就同一契約，認定作人之再審被告
    ，其依契約請求履行債務，反應適用民法第五百十四條規定之短期時效，顯有突
    兀。故本件再審被告之請求權，應自其可行使請求逾期交屋之損害金時起算，縱
    自再審原告主張之八十五年七月二十六日起算，亦未罹於時效而消滅，並無再審
    原告所指之原勢確定判決所適用法規顯然不合於法律規定，或與司法院現尚有效
    及大法官會議解釋，或最高法院尚有效之判例顯然違反者之情形。
  (三)再審原告所提本件再審之其他理由，即其再審聲請狀內所載第四項、第五項、第
　　六項、及第七項之再審事由，皆係以本院原確定判決有違背法令之情形，認其適
　　用法規顯有錯誤，具有民事訴訟法第四百九十六條第一項第一款之再審理由（見
　　本件聲請再審狀之再審理由四、五、六、七），惟上開各項事由，業經再審原告
　　於前訴訟程序上訴第三審法院時，已依上訴主張其事由（見卷附再審原告第三審
　　上訴及理由狀中，事實及理由第十二項、第三項、第四項、及第十三項），按照
　　前揭民事訴訟法第四百九十六條第一項但書規定，再審原告自不得根據前開各項
　　事由提起再審之訴。況再審原告於前訴訟程序上訴第三審法院時，亦曾以上開聲
　　請再審之各項同一事由，認本院原確定判決有違背法令之情形，案經最高法院以
　　：「上訴人（即本件再審原告）對第二審判決（即本件鈞院原確定判決）提起上
　　訴，雖以該判決違背法令為由，惟核其上訴理由狀所載內容，無非仍就原審取捨
　　證據、認定事實及解釋契約之職權行使，指摘其為不當，並就原審已論斷者，泛
　　言未為論斷，而未具體說明其有何不適用法規及適用法規不當之情形，並揭示該
　　法規之條項或其內容，及合於民事訴訟法第四百六十九條所列各款之事實，難認
　　對該判決之如何違背法令已有具體之指摘，」認其上訴為不合法，而裁定駁回（
　　見卷附最高法院九十年度台上字第九二三號裁定）；準此，本院原確定判決並無
　　再審原告所指違背法令之情形，揆諸前揭判例要旨，原確定判決當然無適用法規
　　顯有錯誤之再審原因。
  (四)至再審原告主張原確定判決有違反建築法第二十五之情形云云，惟按建築物經申
    請直轄市、縣（市）（局）主管建築機關之審查許可發給執照，不得擅自建造或
    使用或拆除，但合於第七十八條及第九十八條規定者，不在此限。按建築物經申
    請直轄市、縣（市）（局）主管建築機關之審查許可發給執照，不得擅自建造或
    使用或拆除，但合於第七十八條及第九十八條規定者，不在此限。為第二十五條
    所明定，依照兩造契約約定，再審原告依約應交屋之日期為八十五年五月三十一
    日前，而其於八十六年七月七日取得使用執照前，又無交屋之可能，是再審被告
    之舉証已足証明再審原告交屋日期已逾交屋期限四個月以上，其拋棄一部權利，
    而請求再審原告一部之損害賠償即無不含，原確定判決無再審原告所指違背法令
    之情形。
五、綜上所述，再審原告主張本院所為判決，有民事訴訟法第四百九十六條第一款、
    第十三款規定之事由，提起再審，為無理由，應予駁回。
據上論結，本件再審之訴，為無理由。依民事訴訟法第五百零五條、第四百四十九條
第一項、第七十八條，判決如主文。
中　　　華　　　民　　　國　　九十一　　年　　　七　　　月　　 十六　　 日
~B1民事第一庭審判長法　官　林陳松
~B2　　　　　　　　法　官　李寶堂
~B3　　　　　　　　法　官　鄭金龍
右為正本係照原本作成。
如對本判決上訴，須於收受判決送達後二十日內向本院提出上訴書狀，其未表明上訴
理由者，應於提出上訴後二十日內向本院提出上訴理由書（須按他造人數附具繕本）
，並繳納送達用雙掛號郵票拾份（每份參拾肆元）。
上訴時應提出委任律師或具有律師資格之人之委任狀；委任有律師資格者，另應附具
律師及格證書及釋明委任人與受任人有民事訴訟法第四百六十六條之一第一項但書或
第二項（詳附註）所定關係之釋明文書影本。
~B 　 　　　　　　書記官　林明冬
中　　　華　　　民　　　國　　九十一　　年　　　七　　　月　　 十八　　 日
附註：
民事訴訟法第四百六十六條之一（第一項、第二項）
對於第二審判決上訴，上訴人應委任律師為訴訟代理人。但上訴人或其法定代理人具
有律師資格者，不在此限。
上訴人之配偶、三親等內之血親、二親等內之姻親，或上訴人為法人、中央或地方機
關時，其所屬專任人員具有律師資格並經法院認為適當者，亦得為第三審訴訟代理人
。
                                                                        Ｂ
